【裁判字號】    89,上易,53
【裁判日期】    890126
【裁判案由】    詐欺
【裁判全文】
臺灣高等法院臺中分院刑事判決          民國八十九年度上易字第五三號
    上  訴  人
    即  被  告  甲○○
右上訴人因詐欺案件，不服台灣彰化地方法院八十八年度易字第一四四一號，中華民
國八十八年十一月廿六日第一審判決（起訴案號：台灣彰化地方法院檢察署八十八年
度偵字第八八三七號），提起上訴，本院判決如左：
    主      文
上訴駁回。
    事實及理由
一、本案經本院審理結果，認第一審判決認事用法及量刑均無不當，應予維持，並引
    用第一審判決書記載之事實、證據及理由（如附件）。
二、上訴人即被告甲○○在本院否認有詐欺犯行，辯稱：是去尋訪服役時所認識綽號
    「阿錫」即王天錫之友人，而向紀丁鎌問路，因紀丁鎌年老重聽，誤以為找其子
    「阿賜」即丙○○，而邀被告入其家中，因臨時想起要打電話回家，向紀丁鎌借
    用電話，不慎撞落電話機旁之電話機使用說明書，被告將之拾起交予紀丁鎌，紀
    丁鎌誤以為被告要向她收取費用而把錢拿出來，本案實係紀丁鎌年老重聽所引起
    之誤會，並非被告有詐財之犯意云云。惟查據被害人紀丁鎌於偵查中指稱：他（
    指甲○○）進來，我問他做什麼，他說我兒子有保險要繳保險費，如果沒有繳保
    險費，公司要罰錢，他假裝去打電話問我兒子，我不知他是否有去打電話，他說
    我兒子叫我先繳，他下班回來再還我，並向我拿保險單，之後，他從我家櫃子拿
    一張說明書，說要繳一萬七千元，我就回房間拿一萬七千元給他，他說還少三千
    元，剛好我的媳婦過來，說我兒子並沒有保險，就把錢從他手中搶過來，然後鄰
    居將他送到派出所」等語，而被害人紀丁鎌已八十三歲高齡，與被告並無仇隙，
    若非被告確有對其行騙，衡情被害人應無設詞誣攀之理，被告否認詐欺，不足採
    取，其請求向警察機關調取其警訊錄音帶、錄影帶以查明真相云云，因本件事證
    已明，並無必要，其上訴為無理由，應予駁回。
三、據上論斷，應依刑事訴訟法第三百七十三條、第三百六十八條，判決如主文。
本案經檢察官丁○○到庭執行職務。
中      華      民      國    八十九     年      一       月    廿六    日
                                  臺灣高等法院臺中分院刑事第十一庭
                                          審判長法  官  羅  禮  政
                                                法  官  曾  謀  貴
                                                法  官  陳  欣  安
右正本證明與原本無異。
不得上訴。
                                                書記官  陳  秀  真
中      華      民      國    八十九     年      一       月    廿七    日
                                                                        Ｑ
台灣彰化地方法院刑事判決                        八十八年度易字第一四四一號
    公  訴  人  臺灣彰化地方法院檢察署檢察官
    被      告  甲○○  男四十歲（民國○○○年○月○日生）
                        住彰化縣彰化市○○里○○路一二七巷七號
                        身分證統一編號：Ｚ000000000號
右列被告因詐欺案件，經檢察官提起公訴（八十八年度偵字第八八三七號），本院判
決如左：
        主  文
甲○○意圖為自己不法之所有，以詐術使人將本人之物交付，處有期徒刑肆月。
        事  實
一、甲○○曾有竊盜、詐欺等多次前科（均未構成累犯），猶不知悔改，復於民國八
    十八年九月三日下午十五時十分許，侵入乙○○位於彰化縣福興鄉○○村○○街
    十之一號住處（侵入住宅部分未據告訴），見其內僅年邁之乙○○在家，竟意圖
    為自己不法之所有，向乙○○佯稱其係保險公司業務員，因乙○○之子丙○○之
    保險費到期而到府收取保險費，其間為取信乙○○並偽裝打電話給丙○○後，向
    乙○○佯稱其子丙○○請其先代墊保險費，再持一紙電話機使用說明書向乙○○
    佯稱係保險單，使乙○○陷於錯誤而交付新台幣（下同）一萬七千元予甲○○，
    甲○○予得手後再佯稱尚欠三千元保險費，嗣經鄰居發覺有異通知丙○○返家，
    始查知上情，而邀同鄰居將甲○○當場逮捕。
二、案經彰化縣警察局鹿港分局報請台灣彰化地方法院檢察署檢察官偵查起訴。
        理  由
一、訊據被告矢口否認有前揭犯行，辯稱：當時伊是訪友人綽號「阿錫」之人，因被
    害人乙○○誤為是找其子丙○○，才到她家中，伊將電話機使用說明書交給被害
    人，被害人誤以為是要收取費用而把錢拿出來，伊有告訴她不是要收錢，也沒有
    將錢收到手中，並無詐騙被害人云云。惟查：（一）上開犯罪事實業據被害人乙○○於警訊及偵審中迭次指述綦詳，且被害人之子丙○○於本院審理時亦陳稱：
    當時鄰居將伊由工廠叫回家，到家時看到被告手上拿著一萬七千元，鄰居才把錢
    搶過來交給伊，被告並跪地求饒，說下次不敢，原諒他一次等語。核與被告於偵
    查中供稱：一萬七千元是乙○○自己拿給伊，及於警訊時供述：伊進入被害人家
    中即向被害人佯稱要找其子「阿賜」，因被害人稱其子不在，伊即借電話而假裝
    打電話後，再向被害人佯稱其子叫伊來收保險費，並拿一張電話機使用說明書給
    被害人看，告之要一萬餘元，請其先為代墊保險費，被害人不疑有他即拿出一萬
    七千元交給伊點收，伊接手點數後，又再向被害人佯稱尚欠三千元，因被害人表
    示已沒錢，伊就準備逃跑，然即被查獲之情節相符。（二）被告另辯稱：警訊筆
    錄不實在，均是警員自問自答云云。然證人即製作筆錄警員黃鴻泉於本院審理時
    證稱：筆錄是採一問一答之方式製作，且係依照被告所言記載，當時伊有問被告
    為何要詐騙？被告回答說因為脊椎受傷要醫治沒錢，才臨時起意詐騙乙○○等語
    。是上開警訊筆錄如係證人黃鴻泉自問自答，而非由被告供述，則證人黃鴻泉焉
    會知道被告脊椎曾經受傷？又被告於本院審理時供稱：係要找十餘年未曾聯絡之
    友人「阿錫」等語。既係十餘年未曾聯絡，何以臨時尋訪？其聯絡住所為何？真
    實姓名為何？被告均無法陳述明確，以供本院傳訊查考。足徵被告此部分之辯解
    亦不足採。（三）此外，復有被害人乙○○出具之贓物認領保管單及中華電信股
    份有限公司電話機使用說明書各一紙、贓證物照片二幀在卷為憑。揆諸前揭說明
    ，被告所辯，顯係事後卸責之詞，要無可採，本件事證業臻明確，被告犯行堪以
    認定。
二、核被告所為，係犯刑法第三百三十九條第一項之詐欺取財罪。爰審酌被告犯罪之
    動機、目的、手段、所生之危害尚輕及犯罪後仍否認犯行，毫無悔悟之意，態度
    不佳等一切情狀，量處如主文所示之刑，以示懲處。
據上論斷，應依刑事訴訟法第二百九十九條第一項前段，刑法第三百三十九條第一項
，罰金罰鍰提高標準條例第一條前段，判決如主文。
中      華      民      國      八十八      年    十一    月    二十六  日
                                        臺灣彰化地方法院刑事第三庭
                                            法      官  陳  秋  錦
右正本證明與原本無異。
如不服本判決，應於判決送達後十日內向本院提出上訴狀( 須附繕本 )。
告訴人或被害人對於判決如有不服具備理由請求檢察官上訴者，其上訴期間之計算係
以檢察官收受判決正本之日期為準。
                                            法院書記官  楊  年  雄
中    華    民    國      八十八      年      十一  月      二十九      日
附錄論罪科刑法條：
刑法第三百三十九條第一項。
意圖為自己或第三人不法之所有，以詐術使人將本人或第三人之物交付者，處五年以
下有期徒刑、拘役或科或併科一千元以下罰金。
以前項方法得財產上不法之利益或使第三人得之者亦同。
前二項之未遂犯罰之。


司法院資訊處製作；財團法人民間司法改革基金會備份。
